臺灣板橋地方法院刑事判決　　　　　　　　　　　　　　九十三年度自字第六八號
　　自　訴　人　甲○○
　　自訴代理人　孫冬生律師
　　被　　　告　乙○○
　　選任辯護人　葉春生律師
右列被告因背信案件，經自訴人提起自訴，本院判決如左：
    主  文
本件自訴不受理。
    理  由
一、自訴意旨略稱：如自訴狀所載（如附件）。
二、按同一案件經檢察官依第二百二十八條規定開始偵查者，不得再行自訴；又不得
    提起自訴而提起者，應諭知不受理之判決，刑事訴訟法第三百二十三條第一項前
    段、第三百三十四條分別定有明文可參。又所謂「同一案件」係指所訴彼此二案
    為同一被告，被訴之犯罪事實亦屬同一者而言，包括法律上同一與事實上同一的
    情形，且不因前後所主張之罪名有異，即得謂非屬同一案件，最高法院四十九年
    台上字第三一五號、二十八年上字第一四七四號判例意旨可資參照。再告訴乃論
    之罪，經檢察官依刑事訴訟法第二百二十八條規定開始偵查者，犯罪之直接被害
    人仍得提起自訴，刑事訴訟法第三百二十三條第一項但書規定固有明文。惟該條
    但書所謂之「告訴乃論之罪，經犯罪之直接被害人提起自訴者，不在此限。」，
    其所指為何？於單一案件，犯罪事實之一部為告訴乃論之罪，他部為非告訴乃論
    之罪，且非告訴乃論之罪業經檢察官開始偵查時，是否仍有其適用，非無疑問。
    然參酌民國八十九年二月九日修正刑事訴訟法第三百二十三條第一項規定之目的
    ，既係在強調公訴優先原則，則為貫徹該原則之立法目的，即應類推適用刑事訴
    訟法第三百十九條第三項但書規定「不得提起自訴之部分係較重之罪」之法理，
    認就輕罪之告訴乃論部分亦不得自訴，始符立法之意旨。
三、經查：
?(一)本件自訴人自訴被告涉犯背信罪嫌，係以自訴人與被告共同繼承渠等先父即被繼
    承人莊福來先生的遺產，並經自訴人與被告及其他全體繼承人之同意，將其中坐
    落臺北縣新店市○○段第三五九號、第三八七號、第三九一號、第四０二號、第
    四０三號等五筆土地（下簡稱系爭土地）之遺產，出售予佛教慈濟基金會，並委
    由被告負責收取出售系爭土地之買賣價金及支付各類稅款、規費、與其他費用等
    ，而被告亦已依約收取系爭土地之買賣價金，並於負責收支之後，提出系爭土地
    買賣頭期款新台幣（下同）八千二百二十萬元所應支付之稅款及其他規費等債務
    明細，但因自訴人與被告間就上開頭期款支付稅款、規費情形，存有歧見，自訴
    人因認被告涉有背信罪嫌。惟查，自訴人與被告間就上開同一筆款項即有關系爭
    土地買買價金頭期款八千二百二十萬元部分之收支、處理、分配情形，前已經自
    訴人向臺灣臺北地方法院檢察署檢察官提出告訴，並經檢察官開始偵查在案等情
    （見臺灣臺北地方法院檢察署九十二年度偵字第二一四五九號偵查卷），業經本
    院依職權調閱卷宗予以查明，雖自訴人於上開偵查案件中，係以被告涉嫌刑法第
    二百十條、第三百三十五條（告訴狀誤載為第三百五十五條）之偽造文書及侵占
    罪名，二者間有方法、結果之牽連關係而提出告訴，惟究其內容，均係直指被告
    就同一筆款項即八千二百二十萬元部分之收支、處理有無自訴人所指之違法情事
    ，顯有法律上及事實上同一之關係，應認係屬同一案件。
  (二)再者，本件自訴人與被告間為兄弟關係，具有二親等之血親身分，為兩造所不爭
    執，則依刑法第三百四十三條準用同法第三百二十四條第二項規定，本件自訴人
    自訴被告涉犯背信罪嫌部分，依法固屬告訴乃論之罪，但因自訴人就所指之同一
    事實，已先向檢察官提出告訴，並經檢察官就同一案件開始偵查在卷，已如前述
    ，且已開始偵查之不得再行提起自訴部分係包括較重之偽造文書罪在內，參照上
    開說明，應認本件之自訴即不得再行提起。
四、綜上，自訴人提起本件自訴，顯係屬對同一案件，於檢察官依刑事訴訟法第二百
    二十八條規定開始偵查後，依法已不得自訴而再行提起者，揆諸首開規定，即應
    諭知不受理，爰不經言詞辯論，逕為不受理之判決。
據上論斷，應依刑事訴訟法第三百二十三條第一項前段、第三百三十四條、第三百四
十三條、第三百零七條，判決如主文。
中　　　華　　　民　　　國　　九十三　　年　　 十一 　　月　　 十二 　　日
                                臺灣板橋地方法院刑事第十庭
                                    審判長法  官  高　奕　驤
                                          法?官  曾　正　耀
                                          法?官  黃　若　美
右正本證明與原本無異。
如不服本判決，應於判決送達後十日內向本院提出上訴狀 (應附繕本) ，上訴於
臺灣高等法院。
                                          書記官  曹　秋　冬
中　　　華　　　民　　　國　　九十三　　年　　 十一 　　月　　 十五 　　日
